【裁判字號】    90,交易,404
【裁判日期】    900809
【裁判案由】    傷害
【裁判全文】
臺灣臺中地方法院刑事判決                          九十年度交易字第四０四號
    公  訴  人  臺灣臺中地方法院檢察署檢察官
    被      告  乙○○
右列被告因過失傷害案件，經檢察官提起公訴（九十年度偵字第四六六七號）本院判
決如左：
    主  文
乙○○無罪。
    理  由
一、公訴意旨略以：被告乙○○於民國八十九年十月二十六日下午十時許，駕駛車牌
    號碼Ｂ５─三二三七號自小客車，由台中港往台中市區方向行駛，途經台中港路
    與安和路十字路口，欲由台中港路（起訴書誤載為福安路）右轉安和路時，應注
    意車輛行駛時，駕駛人應注意車前狀況，隨時採取必要之安全措施及汽車行駛至
    交岔路口，轉彎車應讓直行車先行。而依當時情形，又無不能注意之情事，竟疏
    於注意及此，冒然右轉，適案外人丙○○騎乘車牌號碼ＭＵＴ─三二八號機車搭
    載告訴人甲○○，沿台中市○○○路慢車道，由台中港路（起訴書誤載為福安路
    ）往環中路方向直行，因被告右轉安和路時未讓行駛其右側直行之丙○○所騎乘
    之重型機車先行，而擦撞丙○○騎乘之機車，致機車後座乘客即告訴人人車倒地
    後，受有左腳內側踝骨骨折之傷害，因認被告涉有刑法第二百八十四條第一項前
    段之罪嫌云云。
二、按犯罪事實應依證據認定之，無證據不得推定其犯罪事實；不能證明被告犯罪或
    其行為不罰者，應諭知無罪之判決，刑事訴訟法第一百五十四條、第三百零一條
    第一項分別定有明文。又認定不利於被告之事實須依積極證據，苟積極證據不足
    為不利於被告事實之認定時，即應為有利於被告之認定，更不必有何有利之證據
    ，且告訴人之指訴係以使被告受刑事訴追為目的，是其陳述是否與事實相符，仍
    應調查其他證據以資審認，最高法院三十年上字第八一六號、五十二年台上字第
    一三００號亦著有判例。而刑法上之過失犯，以行為人對於結果之發生應注意，
    並能注意而不注意為成立要件。關於交通事件過失責任之認定，應有信賴原則之
    適用，即參與道路交通者遵守交通安全規則之規定，設若其他參與道路交通者，
    因未能遵守道路交通安全規則以致發生事故，自不應令遵守交通安全規則之行為
    人負刑事責任。
三、本件公訴人認被告涉有前開過失傷害犯行，無非係以告訴人之指訴，並有醫院診
    斷證明書、道路交通事故調查報告表、現場照片四張、台灣省車輛行車事故覆議
    鑑定委員會覆議意見書各一份附卷可稽，以及被告明知車輛行駛時，駕駛人應注
    意車前狀況，隨時採取必要之安全措施，及汽車行駛至交岔路口，轉彎車應讓直
    行車先行為其論據。訊據被告乙○○固承認於右開時、地，駕駛自用小客車與案
    外人丙○○騎乘之機車發生擦撞，使告訴人甲○○受傷之事實無訛，惟堅詞否認
    有過失傷害犯行，辯稱：當時伊所駕駛之自用小客車行駛至台中港路與安和路交
    岔路口三十公尺前即已顯示右轉方向燈，且伊車在上開機車之前，已轉進安和路
    ，因見後方有前揭機車急馳而來乃暫停下來，本件車禍係丙○○駕駛重型機車超
    速行駛，違規欲強行由其右前方通過時不慎，以致丙○○之機車左側擦撞其之汽
    車右前側，致告訴人跌倒而造成的，告訴人並非伊撞傷，伊沒有過失等語。經查
    ：
（一）告訴人因本件車禍而受有前述傷害，固據其提出醫院診斷證明書一紙為證。又
      告訴人雖指訴：本件車禍係被告駕駛車輛由快車道要右轉時不當，以致撞到其
      腳踝云云。然本件車禍之發生，從被告與丙○○之車輛雙方刮痕以觀，被告汽
      車之擦痕在右前保險桿處，係由後往前擦撞，車前右旗杆，亦係由後往前位移
      ，而丙○○機車之擦痕在左側車身處，係由前往後擦撞，有被告車損照片七幀
      及前開機車車損照片三幀在卷可佐，參以現場圖繪示肇事路段僅劃設為一個車
      道，路面狀況並無舖裝慢車道，現場被告汽車之位置，已進入交叉路口，而丙
      ○○之機車遺有刮地痕八‧０公尺，呈右斜走向，起點與台中港路路邊延伸處
      之垂直距離為二‧三公尺，已在直行路徑之外，此有警局繪製之肇事現場圖在
      卷可證，是依前揭現場及兩造車損跡證，可推知丙○○之機車應係在後強行超
      越，而閃避被告汽車不及以致肇事甚明。另據被告於警、偵訊及本院審理中供
      稱：其當時之時速係在十至二十公里左右，其汽車係在丙○○之機車前方約三
      十公尺右轉，且已顯示方向燈，嗣後因丙○○機車很快行駛而來，其汽車右前
      方之保險桿當時被丙○○之機車踫撞後，告訴人即摔倒等語明確，且依告訴人
      於警訊時所自承丙○○當時之車速為四十至五十公里等情觀之，丙○○駕車顯
      已超過當地市區道路時速限制四十公里，再從上開車損照片丙○○之機車係左
      倒等情，可知被告辯稱因見後方有機車急馳過來乃暫停下來，告訴人並非伊撞
      傷等語，應堪採信。
（二）次按行車速度在市區道路，時速不得超過四十公里；汽（機）車在同一車道行
      駛時，除擬超越前車外，後車與前車間應保持隨時可以煞停之距離；汽（機）
      車行駛時駕駛人應注意車前狀況，並隨時採取必要之安全措施；又超車時應顯
      示左方向燈並於前車左側保持半公尺以上之間隔超過，道路交通安全規則第九
      十三條第一項第一款、第九十四條第一項、第三項、第一百零一條第五款分別
      定有明文。綜合上開被告、告訴人之供述，並參諸兩造汽、機車刮擦痕跡，丙
      ○○機車倒臥方向等情以觀，益見肇事前應係被告之汽車在前，已到交叉路口
      要右轉，丙○○之機車在後，嗣丙○○因未注意車前狀況欲超越被告汽車時，
      違規自右側超車，以致丙○○機車左前護桿擦撞被告汽車右前保險桿，致告訴
      人倒地受傷，要無疑義。因之，本件應係丙○○違反上述交通安全規則，於行
      駛市區道路超速行駛，致既見前方已顯示方向燈在交叉路口即將右轉之被告車
      輛，猶未注意車前狀況，及與前車保持隨時可以煞停之安全距離，因而煞車不
      及而追撞同車道前行之右轉車，為肇事原因，被告於此尚難認有何肇事因素可
      言。況本件經送請台灣省台中市區車輛行車事故鑑定委員會鑑定結果，亦同本
      院上揭認定，有該會九十年一月二十九日中市鑑字第八九０七一五號函所檢送
      之鑑定意見書附於本卷內可憑，足證被告之行為並無過失，被告所辯可以採信
      。
（三）至公訴人所指被告未「注意車前狀況，隨時採取必要之安全措施及汽車行駛至
      交岔路口，轉彎車應讓直行車先行」，始釀成本件車禍云云。惟查本件車禍之
      肇事原因，係因丙○○未能遵守上述交通安全規則所致，已如前述。且「駕駛
      人應隨時採取必要之安全措施」，係沿承「駕駛人應注意車前狀況及兩車併行
      之間隔」而設，此觀道路交通安全規則第九十四條第三項之規定自明，本件車
      禍係丙○○自後追撞被告所駕駛之自小客車，則被告之駕車行為即無道路交通
      安全規則第九十四條第三項規定之適用。再同規則第一百零二條第一項第六款
      「轉彎車應讓直行車先行」係指對向車輛行駛至交叉路口之行進規定，觀之同
      款但書「直行車尚未進入交叉路口，而轉彎車已達中心處開始轉彎，直行車應
      讓轉彎車先行」甚明，是被告之駕車行為亦不適用該款規定。另台灣省車輛行
      車事故覆議鑑定委員會覆議意見雖以：被告車損為右前車角處擦撞「凹痕」，
      丙○○車損為左側車身擦撞痕，且車頭導流板未見凹痕，顯非丙○○之機車由
      後撞擊被告之自小客車，又刮地痕往右前方斜刮及「右倒」，而研判被告右轉
      時丙○○機車已在其右側，被告駕駛自小客車，行經行車管制號誌交叉路口，
      右轉時未讓行駛騎右側直行機車先行，為肇事原因云云。經審視卷附被告車損
      照片及丙○○機車車損照片，被告之自小客車右前車角處並無任何「凹痕」，
      丙○○機車係「左倒」而非「右倒」，右開覆議意見所憑之鑑定資料顯屬誤謬
      ，至為灼然，因之該鑑定委員會研判被告右轉時丙○○機車已在其右側，殊屬
      無據。再後車追撞前車非必由車頭導流版，如後車僅車頭閃過前車，則後車其
      他之車身、搭載之人及物品均仍有可能追撞前車，覆議意見以丙○○機車之車
      頭導流板未見凹痕，而認顯非丙○○之機車由後撞擊被告之自小客車，尤嫌率
      斷。
四、綜上所述，被告既遵守交通規則之規定駕駛汽車，並信賴告訴人之使用人即駕車
    者亦將遵守同規則之規定騎車，自無應注意並能注意而疏未注意之過失可言。此
    外，本院復查無其他證據足認被告涉有過失傷害之犯行，因不能證明被告犯罪，
    自應依首揭規定而為其無罪之諭知。
五、據上論斷，應依刑事訴訟法第三百零一條第一項，判決如主文。
中      華      民      國    九十    年      八      月      九      日
                                     臺灣臺中地方法院交通法庭
                                         法  官  許  金  樹
右正本證明與原本無異。
如不服本判決，應於判決送達後十日內向本院提出上訴狀，上訴於臺灣高等法院臺中
分院( 須附繕本 )。
                                          書記官
中    華    民    國      九十      年       八      月     十二     日


司法院資訊處製作；財團法人民間司法改革基金會備份。
